【裁判字號】    89,抗,506
【裁判日期】    891130
【裁判案由】    傷害致重傷
【裁判全文】
臺灣高等法院刑事裁定                  八十九年度抗字第五六號
    抗  告  人
    即  被  告
    亦即被害人  甲○○
右列被告因強盜等案件，不服臺灣桃園地方法院八十九年度訴字第三四六號，中華民
國八十九年八月四日裁定，提起抗告，本院裁定如左：
    主      文
原裁定撤銷，發回臺灣桃園地方法院。
    理      由
一、查原審受理民國（下同）八十九年度訴字第三四六號之案由列為「強盜等」案件
    ，被告甲○○除被訴「強盜」罪嫌外，尚包括「傷害致重傷」部分，其中甲○○
    被訴「強盜」部分雖列為被告，惟於「傷害致重傷」部分之身分則為被害人，而
    由檢察官指定其母乙○○○代行告訴，合先予敘明。
二、按被告因疾病不能到庭者，應於其能到庭以前停止審判，刑事訴訟法第二百九十
    四條第二項定有明文。準此，僅在「被告」因疾病不能到庭時，始構成停止審判
    之原因，至於「被害人」因疾病不能到庭之情形，則不與焉。
三、經查：被告（兼被害人）甲○○因外傷性顱內出血，於手術後仍呈意識不清、長
    期臥床之狀態，需依靠氣墊床、氧氣、抽痰機、輪椅以供長期照顧等情，有長庚
    紀念醫院診斷證明書乙份附卷足據（見原審卷第二十三頁）。是就「強盜」部分
    言，「被告」甲○○現顯因疾病而不能到庭，按諸前揭規定，固應於被告能到庭
    以前停止審判；至就「傷害致重傷」部分而論，「被害  人」甲○○縱因疾病而
    不能到庭，亦無礙於審判之繼續進行。
四、原審裁定以甲○○因疾病而不能到庭，於其能到庭以前停止審判，固非無見。惟
    揆諸原審裁定未詳予區分「強盜」與「傷害致重傷」，遽為裁定停止審判，其真
    意究係僅「強盜」部分停止審判，「傷害致重傷」部分繼續進行審理；抑或「強
    盜」與「傷害致重傷」二部分俱為停止審判，實有不明，自有未洽。被告之母乙○○○為被告甲○○選任辯護人丙○○律師，並以代行告訴人之身分委任同律師
    為告訴代理人，據丙○○律師以「辯護人」身分具狀為「被告」提起抗告，並以
    「告訴代理人」身分提起抗告，其意旨略以：甲○○被訴強盜罪嫌部分，與其母
    代行告訴之被害重傷害二案，發生時間、地點相同，檢察官對甲○○、余茂揚、
    郭邦興等三人一併提起強盜罪與重傷害罪之公訴，是否兩未分別辦理，亦即重傷
    害部分繼續審理，強盜部分停止訴訟，或者兩部分同時停止訴訟，有所不明。若
    甲○○因被害而成植物人，痊癒無期，被告郭邦興被訴重傷害罪部分豈非遙遙無
    期停止訴訟？且檢察官指定其母代行告訴，則其母乙○○○即為甲○○之告訴代
    理人，本案經乙○○○之代理告訴，故乙○○○於檢察官提起公訴後，仍具有代
    理人之身分，應可代理其子出庭應訊，而無停止訴訟之必要云云。惟查：
（一）甲○○兼具本件「強盜」案件之被告，及「傷害致重傷」案件被害人之身分，
      已如前述。被告之母乙○○○依刑事訴訟法第二十七條第二項規定，獨立為「
      被告」甲○○選任丙○○律師為辯護人，於法並無不合，故選任辯護人丙○○
      律師具狀為「被告」甲○○提起抗告，程序上並無違法之處。
（二）又「代行告訴」之性質與「代理告訴」尚非相同，「代行告訴人」依法具有告
      訴人之身分，而「告訴代理人」則僅為代理人之身分，自不得以「被害人」甲○○之母乙○○○經檢察官指定為「代行」告訴人，遽謂其以已取得告訴「代
      理」人之資格，故抗告狀中將乙○○○列為「代理人」，自有誤會。核其抗告
      狀之內容既已表明乙○○○係代行告訴人，推究其真意，乃以代行告訴人之身
      分提起抗告，然代行告訴人原應向檢察官聲請提出抗告，卻誤向本院逕行提起
      抗告，其提起抗告之程式自有未合。
（三）再者，本案中傷害致重傷部分，「被害人」甲○○之母乙○○○既經檢察官指
      定為代行告訴人，檢察官遽其合法（代行）告訴而對被告郭邦興等人提起公訴
      ，則其母乙○○○在訴訟法上之地為即係告訴人，而甲○○於此傷害致重傷部
      分係「被害人」身分，充其量僅居於證人之地位，自不得以甲○○因疾病而不
      能到庭為由而停止審判。至於強盜部分，甲○○則為被害，乙○○○主張其於
      檢察官提起公訴後，仍具有代理人之身分，應可代理其子出庭應訊，尚有誤解
      。
五、綜上所述，本件抗告程序固有部分瑕疵，且其抗告意旨亦非盡屬有理，然原裁定
    未就甲○○於本案中之身分予以審酌並詳予區分「強盜」與「傷害致重傷」，遽
    為裁定停止審判，致停止審判之範圍不明，不無可議，自屬無可維持，應由本院
    將原裁定撤銷，發回臺灣桃園地方法院，更為適法之裁定。
據上論斷，應依刑事訴訟法第四百十三條，裁定如主文。
中      華      民      國    八十九    年  十一     月     三十     日
                              臺灣高等法院刑事第二十二庭
                                  審判長法  官  許  正  順
                                        法  官  林  明  俊
                                        法  官  邱  同  印
右正本證明與原本無異。
不得再抗告。
                                        書記官  莊  昭  樹
中      華      民      國    八十九    年     十二     月     十三     日


司法院資訊處製作；財團法人民間司法改革基金會備份。
